【裁判字號】    96,訴,2175
【裁判日期】    970826
【裁判案由】    違反毒品危害防制條例
【裁判全文】
臺灣彰化地方法院刑事判決              96年度訴字第2175號
公  訴  人  臺灣彰化地方法院檢察署檢察官
被      告  乙○○
選任辯護人  劉雅榛律師
            陳忠儀律師
上列被告因違反毒品危害防制條例案件，經檢察官提起公訴（96
年度偵字第9206號），本院判決如下：
    主  文
乙○○犯如附表所示之罪，各應處如附表主文欄所示之刑。主刑
部分應執行有期徒刑玖年。
    犯罪事實
一、乙○○與甲○○（未經起訴）前為男女朋友關係，且渠等均
    有施用第二級毒品甲基安非他命之慣行，明知甲基安非他命
    業經毒品危害防制條例列為第二級毒品管制，依法不得販賣
    、持有，竟仍為圖謀厚利俾供購毒施用，竟意圖營利，以非
    乙○○、甲○○所有，內裝有門號0000000000號之行動電話
    充作與欲購毒者之聯絡工具，並由其等2 人與欲購毒者聯絡
    交易甲基安非他命之數量、金額及地點後，再由其等2 人共
    同搭乘自小客車外出交易毒品。嗣於附表所示之交易時間、
    交易地點，分別以附表所示之交易方式及交易價格，共同販
    賣第二級毒品甲基安非他命4 次予丙○○施用。販賣甲基安
    非他命所得之款項，則留供渠等充作購毒所用。嗣因乙○○
    另有槍砲、毒品案件遭通緝，經警於96年5 月10日凌晨1 時
    許，在臺北縣三重市○○○路跟監乙○○欲進行逮捕，適目
    睹乙○○、甲○○於附表編號4 所示之風尚洗車場進行甲基
    安非他命交易，經警於該次交易完成後，在臺北縣三重市○○○路、新興路口便利商店，對乙○○進行逮捕，當場查獲
    乙○○、甲○○2 人，且於乙○○所駕自小客車內，扣得非
    張懷所有，與本案販賣甲基安非他命無關之甲基安非他命4
    包、分裝袋170 個、吸管1 支、橡膠管13個、吸食器1 個、
    電子秤1 個及電池3 顆等物品，而查知上情。
二、案經彰化縣警察局移送臺灣彰化地方法院檢察署檢察官偵查
    起訴。
    理  由
壹、證據能力部分：
一、按被告以外之人（包括證人、鑑定人、告訴人、被害人及共
    同被告等）於司法警察官或司法警察調查中所為之陳述，與
    審判中不符時，其先前之陳述具有較可信之特別情況，且為
    證明犯罪事實存否所必要者，得為證據，刑事訴訟法第159
    條之2 定有明文。所謂「前後陳述不符」之要件，應就前後
    階段之陳述進行整體判斷，以決定其間是否具有實質性差異
    ，惟無須針對全部陳述作比較，陳述之一部分有不符，亦屬
    之。而所謂「具有較可信之特別情況」之情形，亦應就前後
    陳述時之各種外部情況進行比較，以資決定何者外部情況具
    有可信性。若陳述係在特別可信之情況下所為，則虛偽陳述
    之危險性即不高，雖係審判外陳述，或未經被告為反對詰問
    、對質，仍得承認其有證據能力。所稱「外部情況」之認定
    ，例示如下：
    (一)時間之間隔：陳述人先前陳述是在記憶猶新的情況下直接
      作成，一般與事實較相近，事後即可能因記憶減弱或變化
      ，致有不清晰或陳述不符之現象發生。
    (二)有意識的迴避：由於先前陳述時被告未在場，是陳述人直
      接面對詢問警員所為陳述較為坦然；事後可能因陳述人對
      被告有所顧忌或同情，因而在被告面前較不願陳述不利被
      告之事實。
    (三)受外力干擾：陳述人單獨面對司法警察（官）所為之陳述
      ，程度上較少會受到來自被告方面強暴、脅迫、詐欺、利
      誘或收買等外力之影響，其陳述較趨於真實。若被告在庭
      或有其他成員參與旁聽時，陳述人可能會本能的作出迴避
      對被告不利之證述，或因不想生事招惹麻煩乃虛構事實或
      進而否認以前之供述而為陳述。
    (四)事後串謀：證人對警察描述其所親身經歷之情形，因較無
      時間或動機去編造事實，客觀上亦較難認與被告間有勾串
      情事，其陳述具有較可信性。但事後因特殊關係，雙方可
      能因串謀、請託而統一口徑；或事後情況變化，兩者從原
      先敵對關係變成現在友好關係，抑或業已由中取得利益等
      情形，其陳述即易偏離事實而較不可信。
    (五)警詢時有無辯護人、代理人或親友在場：如有上開親誼之
      人在場，自可期待證人為自由從容之陳述，其證言之可信
      度自較高。
    (六)警詢所作之筆錄記載是否完整：如上開筆錄對於犯罪之構
      成要件、犯罪態樣、加重減輕事由或起訴合法要件等事實
      或情況，均翔實記載完整，自可推定證人之陳述，與事實
      較為相近，而可信為真實。法院應斟酌上列因素綜合判斷
      ，亦應細究陳述人之問答態度、表情與舉動之變化，此一
      要件係屬訴訟法事實之證明，以自由證明為已足，且應由
      主張此項證據之人證明。惟此僅係確定上開陳述有無證據
      能力而已，至該證據具有證據能力後，其證據力之強弱問
      題（指證明力），仍待法院綜合全辯論意旨及調查證據所
      得，依法認定之。
    本件證人丙○○於警詢中及本院審理時之證述，雖前後陳述
    有部分不符之情形，本院審酌其於警詢中之證述距案發日較
    近，當時記憶自較深刻，可立即反應所知，不致因時隔日久
    而遺忘案情；且較無來自被告同庭在場之壓力而出於虛偽不
    實之指證，或事後串謀而故為迴護被告之機會，且警詢筆錄
    就犯罪之構成要件及態樣記載均屬完整，證人丙○○復證稱
    與被告間並無怨隙，且該警詢筆錄所載內容均係基於其自由
    意志下所為證述，足認證人丙○○於警詢中所為之證述，客
    觀上仍具有較可信之特別情況，且亦為證明犯罪事實存否所
    必要，依上揭規定，其於警詢中之證言自有證據能力。
二、另按被告以外之人於審判外之言詞或書面陳述，除法律有規
    定者外，不得作為證據；被告以外之人於審判中有滯留國外
    或所在不明而無法傳喚或傳喚不到之情形者，其於檢察事務
    官、司法警察官或司法警察調查中所為之陳述，經證明具有
    可信之特別情況，且為證明犯罪事實之存否所必要者，得為
    證據，刑事訴訟法第159 條第1 項、第159 條之3 第3 款分
    別定有明文。經查：證人甲○○經本院按址傳拘無著，有本
    院送達證書、臺北縣政府警察局三重分局函等件在卷為憑，
    足見其已傳喚不到，衡諸證人甲○○於警詢中之陳述，係就
    自己親身參與及見聞之事而為，並無認知上之瑕疵可予指摘
    ，加以證人為成年人，表達能力無問題，所為陳述之真誠性
    亦無可議，足見證人甲○○於警詢中之陳述，具有可信之特
    別情況，且係陳述其親眼目睹被告販賣甲基安非他命之親身
    經歷事實，為證明被告販賣甲基安非他命犯罪事實存否所必
    要，依刑事訴訟法第159 條之3 第3 款規定，自得作為證據
    。
三、按被告以外之人於偵查中向檢察官所為陳述，除顯有不可信
    之情況者外，得為證據，同法第159 條之1 第2 項定有明文
    。偵查中對被告以外之人（包括證人、鑑定人、告訴人、被
    害人及共同被告等）所為之偵查筆錄，或被告以外之人向檢
    察官所提之書面陳述，性質上均屬傳聞證據。惟現階段刑事
    訴訟法規定檢察官代表國家偵查犯罪、實施公訴，依法其有
    訊問被告、證人及鑑定人之權，證人、鑑定人且須具結，而
    實務運作時，檢察官偵查中向被告以外之人所取得之陳述，
    原則上均能遵守法律規定，不致違法取供，其可信度極高，
    職是，被告以外之人前於偵查中已具結而為證述，除反對該
    項供述得具有證據能力之一方，已釋明「顯有不可信之情況
    」之理由外，不宜以該證人未能於偵訊中接受他造之反對詰
    問為由，即遽指該證人於偵查中之陳述不具證據能力。本件
    證人丙○○於本院審理時，未曾提及檢察官在偵查時有不法
    取供之情形，被告乙○○及其選任辯護人，亦未釋明上開供
    述有顯不可信之情況，且該證人丙○○復已於本院審理時，
    進行交互詰問；另證人甲○○雖因傳喚不到，致無法於本院
    進行交互詰問，而被告及選任辯護人，亦未釋明就證人甲○○陳述部分，有何顯不可信之情況，證人甲○○先後證述復
    均一致，其於偵查中之證言具有證據能力，應可認定；至證
    人丙○○雖先後證述略有不符，然此僅因屬證明力之問題，
    尚無礙於證人丙○○於偵查中之證言具有證據能力之情，併
    此敘明。
四、其餘下列本案卷證，公訴人、被告及其選任辯護人均不爭執
    其證據能力，本院復衡以該等供述證據作成時之情況，應為
    適當，是可認後述所引用證據之證據能力均無疑義，合先敘
    明。
貳、認定事實及論罪科刑部分：
一、訊據被告固坦承曾於附表所示之時、地，交付甲基安非他命
    予證人丙○○，並向證人丙○○收取如附表所示之現款等情
    ，惟矢口否認涉有上開販賣第二級毒品海洛因犯行，辯稱：
    伊係與證人丙○○合資購買云云；選任辯護人則為被告辯護
    ：本案被告與證人丙○○間，並未有何監聽譯文，且遭警查
    獲時，亦僅有甲基安非他命4 包，而證人丙○○亦證稱係與
    被告合資購買，本案被告尚無販賣第二級毒品甲基安非他命
    犯行等語。惟查：
  (一)被告曾於附表所示之交易時間、地點，以附表所示之交易方
    式及價格，共販賣第二級毒品甲基安非他命4 次予證人丙○○乙節，有如附表證據欄所示之證據可資佐證，前情應堪認
    定。又據被告陳述及證人甲○○於警、偵訊證述，其等2 人
    會共同前往購買欲販售之甲基安非他命等情，且據被告及證
    人甲○○、丙○○亦均陳稱：被告交付甲基安非他命予證人
    丙○○時，證人甲○○均在車內同行等語，又證人丙○○於
    警詢時另曾證稱：證人甲○○曾接聽其所撥打欲購買甲基安
    非他命之電話，如係證人甲○○接聽，其會說找被告，證人
    甲○○會問何事，其會說被告在問要不要買東西，這時證人
    甲○○就會將電話交予被告等語；證人丙○○於本院審理時
    另證稱：其收受甲基安非他命後，有時會將現金交給被告，
    有時會交給證人甲○○等語，綜觀上情，被告及證人甲○○
    不僅同行前往購買欲供販賣之甲基安非他命，且證人甲○○
    亦會幫忙被告接聽欲購毒者之電話，復共同前往交易現場交
    付甲基安非他命並收取買毒價款，被告及證人甲○○就附表
    所示4 次販賣甲基安非他命犯行，具有犯意聯絡及行為分擔
    ，亦堪認定。至被告及選任辯護人雖以前情置辯；且證人丙○○於本院審理時，亦翻異前詞，改證稱：其應係與被告合
    資購買甲基安非他命，亦即被告會先主動詢問有無需要甲基
    安非他命，如果拿得到甲基安非他命，先幫其出錢買回來，
    回來再將甲基安非他命交給其等語；再證人丙○○、甲○○
    於警詢時均證稱就附表編號4 所示該次甲基安非他命交易，
    證人丙○○業已交付購買甲基安非他命之現款1,000 元等語
    ；另被告及證人丙○○於本院審理時，均陳稱渠等4 次交易
    中，除96年5 月10日該次交易金額為1,000 元外，其餘3 次
    1 、2 千元均有等語。然查：
    按施用毒品者其供出毒品來源，因而破獲者，法律規定得
      減輕其刑，是施用毒品者有為偵查機關誘導、或為邀輕典
      而為不實陳述之可能，其陳述之真實性自有合理之懷疑，
      其所稱向某人購買之供述，須補強證據以擔保其供述之真
      實性，所謂補強證據，指其他有關證明施用毒品者之關於
      毒品交易之供述真實性之相關證據而言，必須與施用毒品
      者關於毒品交易之供述，具有相當程度之關連性，而足使
      一般人對施用毒品者關於毒品交易之供述，並無合理之懷
      疑存在，而得確信其為真實，始足當之，最高法院雖著有
      94年度臺上字第7038號、94年度臺上字第1218號判決意旨
      參照。惟查，本件就被告被訴如附表所示之4 次販賣甲基
      安非他命犯行，除證人丙○○之證述外，被告就伊確曾與
      證人丙○○間有甲基安非他命暨現款之交付坦承在卷，另
      核與證人甲○○證述情節相符，縱僅就附表編號4 部分，
      有通聯紀錄所載，且就附表編號1 至4 部分，均無通訊監
      察譯文，然本案亦尚非僅有購毒者之證述，實與前揭最高
      法院判決意旨有間，選任辯護人認本案僅查扣甲基安非他
      命，復無通訊監察譯文，並引用前開最高法院判決意旨，
      認罪證不足，實有誤會，尚難憑此為被告有利之認定。
    被告於警、偵訊時雖曾陳稱與人合資購買甲基安非他命，
      惟其於警、偵訊時係陳稱：伊與在觀音鄉認識的外勞朋友
      合資購買等語，其於偵訊時更明確辯稱：伊沒有販賣甲基
      安非他命予證人丙○○，應係伊向證人丙○○購買甲基安
      非他命等語，蓋倘如被告及證人丙○○於本院審理時所為
      渠等2 人係合資購買甲基安非他命，被告於警、偵訊時應
      可逕向司法警察及檢察官陳稱亦曾與證人丙○○合資購買
      甲基安非他命，焉有特別指明與他人合資購買，而就伊與
      證人丙○○合資購買之情刻意隱瞞，甚而辯稱應係伊向證
      人丙○○購買甲基安非他命，是被告於本院審理時，改辯
      稱與證人丙○○係合資購買乙節，實已足啟人疑竇；又證
      人甲○○於96年5 月10日警詢時證稱：被告每次購得甲基
      安非他命後，一部份會留作己身施用，另外再分裝成小包
      裝賣給其他人，大概3 、4 天就賣完了等語，蓋依據證人
      甲○○證述，被告於購入甲基安非他命後，仍可能於3、4
      天後始再將甲基安非他命交予他人，倘如被告及證人丙○○事後改陳稱渠等係合資購買，被告應係於向他人購入甲
      基安非他命後，隨即應將購入之甲基安非他命交予證人丙○○，焉有仍置放3 、4 天之理，更足徵被告及證人丙○○此部分證述，應係屬事後迴護被告之詞，不足採信；況
      據證人甲○○前開證述，被告於購入第二級毒品甲基安非
      他命後，即會先取出一部份甲基安非他命留供伊施用，伊
      有以量差方式營利之情至明。
    證人丙○○、甲○○於警詢時雖均證稱就附表編號4所示該
      次甲基安非他命交易，證人丙○○業已交付購買甲基安非
      他命之現款1,000 元等語，惟證人丙○○於本院審理時，
      已改證稱其該次雖係欲以1,000 元向被告拿甲基安非他命
      ，然因身上無現款，故尚未支付該1,000 元等語，此情亦
      為被告所堅稱，蓋參諸本案查獲經過，係員警於追捕當時
      屬通緝犯之被告時，適發現有如附表編號4 所示之可疑毒
      品交易情形，從而，即於附表編號4 所示交易地點風尚洗
      車場附近對被告進行逮捕及搜索，然當場並未扣得該交易
      毒品之現款1,000 元，從而，被告及證人丙○○於本院審
      理時陳稱該次交易被告尚未取得款項等語，尚非全然無憑
      。證人丙○○、甲○○於警詢時所為證述，可能係因因記
      憶模糊抑或記憶錯置，致為與事實不符之證述，併此敘明
      。
    被告及證人丙○○於本院審理時，均陳稱渠等4次交易中，
      除96年5月10日該次交易金額為1,000元外，其餘3次1、 2
      千元均有等語。然查：證人丙○○於警詢時，亦曾陳稱：
      其每次都以1,000 元買1 包等語，是雖被告及證人丙○○
      於本院審理時均陳稱渠等毒品交易價格亦有2,000 元者，
      然基於罪疑唯輕之法理，本院認被告及證人丙○○如附表
      所示4 次甲基安非他命交易，均以認定交易金額為1,000
      元為妥。
  (二)按販賣毒品之所謂販賣行為，須行為人主觀上有營利意圖，
    且客觀上有販入或賣出毒品行為，即足構成，至於實際上是
    否已經獲利，則非所問；必也始終無營利之意思，而以原價
    或低於原價有償讓與他人，方難謂為販賣行為，而僅得以轉
    讓罪論處（參照最高法院93年度臺上字第1651號判決要旨）
    。又販賣甲基安非他命毒品本無一定價格，各次買賣之價格
    ，當亦各有差異，隨供需雙方之資力、關係之深淺、需求之
    數量、貨源之充裕與否、販賣者對於資金之需求如何即殷切
    與否，以及政府查緝之態度，進而為各種不同之風險評估，
    而為機動性之調整，是其價格標準，自非一成不變，且販賣
    者從各種「價差」或「量差」或係「純度」謀取利潤方式，
    或有差異，然其所圖利益之非法販賣行為目的，則屬相同，
    並無二致。本件被告所為各次販賣毒品犯行，雖因並未當場
    查獲販毒事實，且時隔久遠，而無從察知其販賣毒品確實數
    量，惟毒品危害防制條例所處罰之「販賣」毒品罪，所著重
    者為在主觀上有藉以牟利之惡性，及對毒品之擴散具有較有
    償或無償轉讓行為更嚴重之危害性，被告有無「營利」之意
    圖係從客觀之社會環境、情況及證人、物證等資料，依據證
    據法則綜合研判認定；衡諸毒品甲基安非他命量微價高，且
    依一般社會通念以觀，販賣行為在通常情形下均係以牟利為
    其主要誘因及目的，從而，舉凡其有償交易，除足反證其確
    另基於某種非圖利本意之關係外，通常尚難因無法查悉其販
    入價額作為是否高價賣出之比較，諉無營利之意思，阻卻販
    賣犯行之追訴。本件被告確與證人甲○○共同有上開販賣毒
    品之行為，已經調查屬實，考量社會大眾均知買賣甲基安非
    他命係非法行為之客觀社會環境，且據證人甲○○證述，被
    告應有以量差方式謀取利潤，是依據上開積極證據及經驗法
    則綜合研判，被告應係基於意圖營利之犯意聯絡而販賣毒品
    ，要無疑義。
  (四)綜上所述，本案被告被訴販賣第二級毒品甲基安非他命犯行
    事證明確，應予依法論科。
二、查甲基安非他命為毒品危害防制條例第2 條第2 項第2 款所
    定之第二級毒品，不得非法販賣。核被告所為如附表所示犯
    行，均係犯毒品危害防制條例第4 條第2 項之販賣第二級毒
    品甲基安非他命罪。被告各次販賣甲基安非他命前持有第二
    級毒品甲基安非他命之低度行為，應各為其販賣第二級毒品
    之高度行為所吸收，不另論罪。被告與共犯甲○○就附表所
    示之4 次販賣甲基安非他命犯行，均有犯意聯絡及行為分擔
    ，皆為共同正犯，公訴人漏未敘及此共犯關係，爰併此敘明
    。按94年2 月2 日修正公佈，於95年7 月1 日施行之刑法，
    基於刑罰公平原則之考量，杜絕僥倖之犯罪心理，並避免易
    致鼓勵犯罪之誤解，已刪除第56條連續犯之規定。行為人反
    覆實行之犯罪行為茍係在刑法修正施行後者，因法律之修正
    已生阻斷連續犯之法律效果，除認應合於接續犯、繼續犯、
    集合犯等實質上一罪關係而以一罪論處外，基於一罪一罰之
    刑罰公平性，自應併合處罰。而刑法上所謂集合犯是指立法
    者所制定之犯罪構成要件中，本就預定有數個同種類之行為
    將反覆實行之犯罪而言，是將各自實現犯罪構成要件之多數
    行為，解釋為集合犯，而論以一罪；是以對於集合犯，必須
    從嚴解釋，以符合立法者之意向。所謂集合犯，係指數犯罪
    構成要件中，本即預定有數個同種類之行為將反覆實行，雖
    其特質為行為含有反覆實行複數行為而評價為包括一罪，但
    並非其所有反覆實行之行為，皆一律認為包括一罪，仍須從
    行為人之主觀犯意，自始係基於概括性，行為之時、空上具
    有密切關係，且依社會通念，認屬包括之一罪為合理適當者
    ，始足當之，否則仍應依實質競合予以併合處罰。犯罪是否
    包括一罪之集合犯，客觀上，應斟酌其法律規定文字之本來
    意涵、實現該犯罪目的之必要手段、社會生活經驗中該犯罪
    實行常態及社會通念等；主觀上，則視其是否出於行為人之
    一次決意，並秉持刑罰公平原則，加以判斷（最高法院96年
    度臺上字第1850號、96年度臺上字第3531號、96年度臺上字
    第4969號、96年度臺上字第1168號判決意旨參照）。本件被
    告意圖營利而販賣毒品共4 次之行為，為實現牟利之犯罪目
    的，依吾人之生活經驗，其犯罪之實行，固以反覆、繼續為
    常態，然其販賣之時間，自96年3 月間起，迄96年5 月間止
    ，長達2 月許，實難認係出於被告之1 次犯意決之；況此類
    綿延數月，異時、異地且異其對象之販賣毒品行為，依社會
    通念，殊難認以評價為一罪為適當；再者，其多次販賣毒品
    ，致該毒品氾濫，嚴重危害國人身心健康之犯罪結果，評價
    為集合犯之包括一罪，難謂符合法律規範本質，更與刪除連
    續犯之修法意旨相違，自不得認僅成立集合犯之包括一罪。
    又被告販賣甲基安非他命予證人丙○○之時間間隔長達2 月
    ，尚難認有何時空密接之情，是被告所犯4 次販賣毒品甲基
    安非他命犯行，均應分論併罰。公訴意旨認被告此部分4 次
    販賣毒品甲基安非他命犯行，係屬接續犯關係，尚有誤會。
    爰審酌被告前有施用毒品素行，復鋌而走險從事販毒交易，
    明知甲基安非他命為第二級毒品，使用容易成癮，濫行施用
    ，非但對施用者身心造成傷害，且多有施用致死之案例，而
    因其成癮性，常使施用者經濟地位發生實質改變而處於劣勢
    ，容易造成家庭破裂戕害國力，為國家嚴格查禁之違禁物，
    仍不顧其販賣對象可能面臨之困境，加以販賣，其販賣對象
    為1 人，販賣次數共達4 次助長毒品流通，致生危害於社會
    甚鉅，犯後供詞反覆，尚難認有何悔改之意等一切情狀，分
    別諭知如主文所示之刑，並各定其應執行之刑。
三、另按毒品危害防制條例第19條第1 項規定，犯販賣毒品罪者
    ，其犯罪所得之財物均沒收之，係採義務沒收主義。故販賣
    毒品所得之對價，不問其中成本若干，利潤多少，均應全部
    諭知沒收，貫徹政府查禁煙毒之決心，以符立法本旨（最高
    法院91年度臺上字第2419號判決意旨參照）。另按毒品危害
    防制條例第4 條第2 項之販賣第二級毒品罪者，其因犯罪所
    得之財物，沒收之，如全部或一部不能沒收時，追徵其價額
    或以其財產抵償之。同條例第19條第1 項雖有明文，然所稱
    因犯罪所得之財物，係以實際所得者為限，苟無所得或尚未
    取得者，即無從為沒收、追徵或以財產抵償之諭知（最高法
    院96年度臺上字第2331號判決意旨參照）。查被告於附表編
    號1 至3 所示時、地，販賣甲基安非他命予證人丙○○，所
    得各為1,000 元，應均依毒品危害防制條例第19條第1 項規
    定，於各主文欄項下，諭知宣告沒收，如全部或一部不能沒
    收時，皆以其財產抵償之。另被告於附表編號4 所示之時、
    地，販賣甲基安非他命予證人丙○○之交易價格雖為1,000
    元，然因證人丙○○並無現款而尚未支付等情，業經本院認
    定如前，參諸前開說明，被告就附表編號4 所示販賣甲基安
    非他命予證人丙○○部分，既尚無實際所得，就此部分自無
    從為沒收之宣告。另被告販賣甲基安非他命所使用之000000
    0000門號及裝填各該門號使用之行動電話，尚無證據證明係
    屬被告及共犯甲○○所有，按依毒品危害防制條例第19條第
    1 項規定宣告沒收，因該條項並無如同條例第18條第1 項所
    定（不問屬於犯人所有與否，沒收之）之明文，故應屬相對
    沒收主義之立法，其應沒收之物，應以屬被告所有者為限（
    最高法院93年度臺上字第462 號判決參照），準此，上開充
    作被告聯絡販賣甲基安非他命所用之行動電話及SIM 卡，自
    均毋庸依同條例第19條第1 項規定宣告沒收之，併此敘明。
    至本案搜索查扣如犯罪事實欄所載之甲基安非他命、分裝袋
    、吸管、橡膠管、吸食器、電子秤及備用電池等物品，被告
    亦否認為其所有，且查無證據足資證明前開物品確與本案被
    告4 人販賣海洛因犯行有關聯，本院自無從併予宣告沒收。
四、不另為無罪諭知部分：
  (一)公訴意旨另略以：被告於96年3 、4 月間起，至96年5 月10
    日凌晨1 時前某時，在前揭風尚洗車場前，以每包甲基安非
    他命1,000 元之價格，另販賣甲基安非他命予證人丙○○ 6
    次（即不包括業經本院論罪科刑之如附表所示4 次交易），
    因認被告此部分，另犯有毒品危害防制條例第4 條第2 項之
    販賣第二級毒品罪嫌，且與前開經本院論罪科刑部分，有接
    續犯之一罪關係。
  (二)按犯罪事實應依證據認定之，無證據不得認定犯罪事實，刑
    事訴訟法第154 條第2 項定有明文。而認定不利於被告之事
    實，須依積極證據，苟積極證據不足為不利於被告事實之認
    定時，即應為有利於被告之認定，更不必有何有利之證據，
    亦有最高法院30年上字第816 號判例可資參照。又按施用毒
    品者其供出毒品來源，因而破獲者，法律規定得減輕其刑，
    是施用毒品者有為偵查機關誘導、或為邀輕典而為不實陳述
    之可能，其陳述之真實性自有合理之懷疑，其所稱向某人購
    買之供述，須補強證據以擔保其供述之真實性，所謂補強證
    據，指其他有關證明施用毒品者之關於毒品交易之供述真實
    性之相關證據而言，必須與施用毒品者關於毒品交易之供述
    ，具有相當程度之關連性，而足使一般人對施用毒品者關於
    毒品交易之供述，並無合理之懷疑存在，而得確信其為真實
    ，始足當之（最高法院94年度臺上字第7038號、94年度臺上
    字第1218號判決意旨參照）。
  (三)公訴人認定被告涉犯上揭罪嫌，無非係以證人丙○○於警詢
    之證述，為其主要論據。訊據被告於本院審理時堅稱：伊僅
    交付證人丙○○4 次甲基安非他命等語。經查，證人丙○○
    於警詢時雖證稱先後曾向被告購買甲基安非他命約10次等語
    ，然證人丙○○於本院審理時已翻異前詞，改證稱實際次數
    應僅4 次等語，核與被告自承渠等2 人聯絡交易甲基安非他
    命之時、地及次數相符；另就證人丙○○所證述之其餘6 次
    交易甲基安非他命犯嫌，除證人丙○○前後不一之證述外，
    尚無補強證據可資佐證，實無法遽予採信為論罪基礎，此外
    ，復查無其他積極證據足以證明被告有此部分販賣第二級毒
    品甲基安非他命之犯行，此部分自屬不能證明被告犯罪，原
    應為被告無罪之諭知，惟公訴人認此部分，與被告前經本院
    論罪科刑部分，有接續犯之一罪關係，爰不另為無罪之諭知
    。
據上論斷，應依刑事訴訟法第299 條第1 項前段，毒品危害防制
條例第4 條第2 項、第19條第1 項，刑法第11條、第28條、第51
條第5款，判決如主文。
本案經檢察官林宏昌到庭執行職務。
中    華    民    國    97    年    8     月    26    日
                刑事第五庭    審判長法  官 余仕明
                                    法  官 楊舒嵐
                                    法  官 簡婉倫
以上正本證明與原本無異。
如不服本判決，應於判決送達後10日內，向本院提出上訴書狀，
上訴書狀應「敘述具體上訴理由」，並按他造當事人之人數附繕
本。「切勿逕送上級法院」。
中    華    民    國    97    年    8     月    21    日
                                    書記官 林盛輝
附錄本案論罪科刑法條：
毒品危害防制條例第4條
製造、運輸、販賣第一級毒品者，處死刑或無期徒刑；處無期徒
刑者，得併科新臺幣 1 千萬元以下罰金。
製造、運輸、販賣第二級毒品者，處無期徒刑或 7 年以上有期徒
刑，得併科新臺幣 7 百萬元以下罰金。
前五項之未遂犯罰之。
毒品危害防制條例第19條
犯第 4 條至第 9 條、第 12 條、第 13 條或第 14 條第 1 項、
第2項之罪者，其供犯罪所用或因犯罪所得之財物，均沒收之，
如全部或一部不能沒收時，追徵其價額或以其財產抵償之。
附表
┌─┬─────┬─────┬───────┬───┬────────────┬───────┐
│編│交易時間  │交易地點  │   交易方式   │交易價│       證      據       │   主     文  │
│號│          │          │              │格（新│                        │              │
│  │          │          │              │臺幣）│                        │              │
│  │          │          │              │      │                        │              │
│  │          │          │              │      │                        │              │
│  │          │          │              │      │                        │              │
├─┼─────┼─────┼───────┼───┼────────────┼───────┤
│1 │96年3 月間│臺北縣三重│由乙○○先以其│1,000 │1 、證人丙○○於警、偵訊│乙○○共同販賣│
│  │某日      │市○○○路│所使用之091746│元    │及本院審理時之證述（見96│第二級毒品，處│
│  │          │風尚洗車場│0569 行動電話 │      │年度他字第1721號卷第5至8│有期徒刑柒年陸│
│  │          │          │，傳送簡訊至陳│      │頁、第94頁至第95頁，本院│月。因販賣毒品│
│  │          │          │明春所使用之09│      │審判筆錄）              │所得之財物新臺│
│  │          │          │00000000號門號│      │2 、證人甲○○於警、偵訊│幣壹仟元沒收之│
│  │          │          │，詢問有無意願│      │之證述（見同上卷第10頁至│，如全部或一部│
│  │          │          │購買甲基安非他│      │第13頁、第15頁至第17頁、│不能沒收時，以│
│  │          │          │命後，即約定購│      │第93頁至第94頁，本院審判│其財產抵償之。│
│  │          │          │買甲基安非他命│      │筆錄）                  │              │
│  │          │          │之時、地及交易│      │3 、被告於本院自白有交付│              │
│  │          │          │價格          │      │甲基安非他命並收取現金之│              │
│  │          │          │              │      │情                      │              │
├─┼─────┼─────┼───────┼───┼────────────┼───────┤
│2 │96年3 月至│臺北縣三重│由乙○○先以其│1,000 │1 、證人丙○○於警、偵訊│乙○○共同販賣│
│  │96 年5 月8│市○○○路│所使用之091746│元    │及本院審理時之證述（見96│第二級毒品，處│
│  │日期間之某│風尚洗車場│0569行動電話，│      │年度他字第1721號卷第5至8│有期徒刑柒年陸│
│  │日        │          │傳送簡訊至陳明│      │頁、第94頁至第95頁，本院│月。因販賣毒品│
│  │          │          │春所使用之0987│      │審判筆錄）              │所得之財物新臺│
│  │          │          │325444號門號，│      │2 、證人甲○○於警、偵訊│幣壹仟元沒收之│
│  │          │          │詢問有無意願購│      │之證述（見同上卷第10頁至│，如全部或一部│
│  │          │          │買甲基安非他命│      │第13頁、第15頁至第17頁、│不能沒收時，以│
│  │          │          │後，即約定購買│      │第93頁至第94頁，本院審判│其財產抵償之。│
│  │          │          │甲基安非他命之│      │筆錄）                  │              │
│  │          │          │時、地及交易價│      │3 、被告於本院自白有交付│              │
│  │          │          │格            │      │甲基安非他命並收取現金之│              │
│  │          │          │              │      │情                      │              │
├─┼─────┼─────┼───────┼───┼────────────┼───────┤
│3 │前開附表2 │臺北縣三重│由乙○○先以其│1,000 │1 、證人丙○○於警、偵訊│乙○○共同販賣│
│  │所示時間後│市○○○路│所使用之091746│元    │及本院審理時之證述（見96│第二級毒品，處│
│  │某日起，至│風尚洗車場│0569行動電話，│      │年度他字第1721號卷第5至8│有期徒刑柒年陸│
│  │96 年5月8 │          │傳送簡訊至陳明│      │頁、第94頁至第95頁，本院│月。因販賣毒品│
│  │日期間之某│          │春所使用之0987│      │審判筆錄）              │所得之財物新臺│
│  │日        │          │325444號門號，│      │2 、證人甲○○於警、偵訊│幣壹仟元沒收之│
│  │          │          │詢問有無意願購│      │之證述（見同上卷第10頁至│，如全部或一部│
│  │          │          │買甲基安非他命│      │第13頁、第15頁至第17頁、│不能沒收時，以│
│  │          │          │後，即約定購買│      │第93頁至第94頁，本院審判│其財產抵償之。│
│  │          │          │甲基安非他命之│      │筆錄）                  │              │
│  │          │          │時、地及交易價│      │3 、被告於本院自白有交付│              │
│  │          │          │格            │      │甲基安非他命並收取現金之│              │
│  │          │          │              │      │情                      │              │
│  │          │          │              │      │                        │              │
├─┼─────┼─────┼───────┼───┼────────────┼───────┤
│4 │96年5 月10│臺北縣三重│由乙○○先以其│1,000 │1 、證人丙○○於警、偵訊│乙○○共同販賣│
│  │日凌晨1 時│市○○○路│所使用之091746│元，惟│及本院審理時之證述（見96│第二級毒品，處│
│  │許        │風尚洗車場│0569行動電話，│丙○○│年度他字第1721號卷第5至8│有期徒刑柒年陸│
│  │          │          │傳送簡訊至陳明│暫賒欠│頁、第94頁至第95頁，本院│月。          │
│  │          │          │春所使用之0987│，尚未│審判筆錄）              │              │
│  │          │          │325444號門號，│給付交│2 、證人甲○○於警、偵訊│              │
│  │          │          │詢問有無意願購│易款項│之證述（見同上卷第10頁至│              │
│  │          │          │買甲基安非他命│      │第13頁、第15頁至第17頁、│              │
│  │          │          │後，即約定購買│      │第93頁至第94頁，本院審判│              │
│  │          │          │甲基安非他命之│      │筆錄）                  │              │
│  │          │          │時、地及交易價│      │3、門號 0000000000之通聯│              │
│  │          │          │格            │      │紀錄3 紙（見同上卷第74頁│              │
│  │          │          │              │      │至第76頁）              │              │
│  │          │          │              │      │4 、被告於本院自白有交付│              │
│  │          │          │              │      │甲基安非他命並約定收取現│              │
│  │          │          │              │      │金之情                  │              │
└─┴─────┴─────┴───────┴───┴────────────┴───────┘


司法院資訊處製作；財團法人民間司法改革基金會備份。
